臺灣高等法院臺中分院刑事判決　　　　94年度上訴字第2255號
上　訴　人
即　被　告　丙○○
　　　　　　　　　　（另案在臺灣臺中監獄執行）
指定辯護人　本院公設辯護人　丁○○
上列上訴人因強盜等案件，不服臺灣臺中地方法院94年度訴字第
1681號中華民國94年10月5日第一審判決（ 起訴案號：臺灣臺中
地方法院檢察署94年度偵字第6523號），提起上訴，本院判決如
下：
    主  文
原判決撤銷。
丙○○攜帶兇器，於夜間侵入住宅竊盜，因脫免逮捕，而當場施
以強暴，累犯，處有期徒刑柒年陸月。扣案之鋸齒型破壞刀及Ｔ
型破壞起子各壹支沒收。
    事  實
一、丙○○曾因竊盜案件，於民國（下同）93年3月1日經臺灣彰
    化地方法院判處有期徒刑7月確定；又因違反毒品危害防制
    條例案件，於90年12月7日經臺灣彰化地方法院判處有期徒
    7月確定後，經接續執行，甫於92年11月5日執行完畢。詎其
    仍不知悔改，復意圖為自己不法之所有，於94年4月7日凌晨
    零時許之夜間，持其所有，客觀上足以對人之生命、身體、
    安全構成威脅、具有危險性之鋸齒型破壞刀及Ｔ型破壞起子
    各1支，從未鎖大門侵入乙○○位於臺中縣烏日鄉○○路○段
    1405號住處，在屋內竊取乙○○所有之新臺幣（下同）81元
    、集郵冊1本、NOKIA廠牌手機1支、卡通背包1個及豐田汽車
    鑰匙與大門鑰匙共3支等物。得手後，將所竊取之財物放入
    上揭卡通背包內，適為返回住處之乙○○於2樓發現，乃喝
    令制止，丙○○見行機敗露，為脫免逮捕，竟持上述之卡通
    背包丟擲乙○○，復持上開鋸齒狀破壞刀攻擊乙○○，而施
    以強暴，且雙方扭打至一樓廚房時，丙○○更持乙○○住處
    廚房之菜刀1支，承續原犯意，接續攻擊乙○○及聞聲一同
    前來協助圍捕丙○○的林政明（乙○○父親）、林怡香（乙
    ○○之妹），而施以強暴，致乙○○受有左胸、左肩挫傷、
    右小腿、左足、右腳趾挫擦傷、左小腿咬傷等傷害（傷害部
    分未據告訴）。丙○○嗣經制伏，並交由據報前來之警員處
    理，而警員當場查獲丙○○竊得之贓物81元、集郵冊1本、
    NOKIA廠牌手機1支、卡通背包1個及豐田汽車鑰匙與大門鑰
    匙共3支（已發還）；及查扣被告所有，供其竊盜與行兇之
    鋸齒型破壞刀、Ｔ型破壞起子各1支、乙○○所有遭丙○○
    持以行兇之菜刀1支（菜刀已發還乙○○領回）。
二、案經臺中縣警察局烏日分局報告臺灣臺中地方法院檢察署檢
    察官偵查起訴。
    理  由
一、右揭犯罪事實，業據上訴人即被告丙○○（下稱被告）迭於
    原審及本院均坦承不偉，核與證人即被害人乙○○於警詢、
    偵訊及原審指述被害之情節相符，且被告如何於上揭時間、
    地點攻擊被害人乙○○，並遭制伏送警之經過，亦分據證人
    即被害人之父親林政明、被害人之妻潘美貞、證人即警員陳
    明政於原審結證綦詳，被告之自白堪信與事實相符。雖被害
    人乙○○、證人林政明、潘美貞3人就制伏被告之過程及被
    告何時放下手中所持兇器等事項，證述之細節略有出入，然
    本案被害人乙○○在遭受被告持兇器攻擊，且雙方扭打之時
    間不短之情況下，被害人或其家人隨時都有受傷甚至危及性
    命之可能，當時之情勢相當危險，衡諸常情，被害人及其家
    人之心情必相當緊張、害怕，實難對發生經過之每一細節記
    憶深刻，且參以被害人乙○○因圍捕被告之過程而受傷，亦
    據渠等結證明確，是被害人乙○○及證人林政明、潘美貞就
    上開事項之證述，縱略有出入亦無影響其等證述之可信性，
    附此敘明。此外，並有烏日澄清醫院94年5月1日日澄診字第
    94門281號診斷證明書1紙、臺灣臺中看守所94年5月27日中
    所坤衛字第0941200321號函及所附之被告內外傷紀錄表、病
    舍收容觀察紀錄表各1件、中山醫學大學附設醫院94年6月2
    日中山醫94川博法字第940656號函及所附被告病歷資料1份
    、烏日澄清醫院94年5月28日日澄字第（94）033號函及所附
    被害人乙○○病歷資料1份、該院94年5月28日日澄字第（94
    ）034號函及所附被告病歷資料1份、照片12張附卷，及被告
    所有供其竊盜或行兇使用之鋸齒型破壞刀、Ｔ型破壞起子各
    1支扣案可稽。本案事證明確，被告上開準強盜犯行洵堪認
    定。
二、按刑法第321條第1項第3款之攜帶兇器竊盜罪，係以行為人
    攜帶兇器竊盜為其加重條件，此所謂兇器，其種類並無限制
    ，凡客觀上足對人之生命、身體、安全構成威脅，具有危險
    性之兇器均屬之，且祇須行竊時攜帶此種具有危險性之兇器
    為已足，並不以攜帶之初有行兇之意圖為必要，最高法院著
    有79年臺上字第5253號判例可資參照。又本件被告攜帶之鋸
    齒型破壞刀，全長21公分，刀刃長約9.1公分，Ｔ型破壞起
    子全長21公分，尖端金屬部分長約15.1公分，業經原審於94
    年9月21日當庭勘驗明確，並有上開扣案物品照片在卷可證
    ，倘持以刺、戳、揮砍人之身體，必致人體因而受傷，甚至
    喪命，於客觀上自屬具危險性之兇器無訛。被告攜帶其所有
    客觀上具有危險性足供兇器使用之鋸齒型破壞刀、Ｔ型破壞
    起子各1支，並於夜間侵入居住於該地之乙○○住宅內竊盜
    部分，自符合刑法第321條第1項第1、3款攜帶兇器於夜間侵
    入住宅竊盜之加重條件。次按「刑法第329條之以強盜論，
    即以強盜罪相當條文處罰之意，並非專以第328條第1項之強
    盜論，故第330條所謂犯強盜罪，不僅指自始犯強盜罪者而
    言，即依第329條以強盜論者，亦包括之，如此項準強盜有
    第321條第1項各款情形之一，自應依第330條論處。被告於
    某日夜間夥同不知姓名4人，攜帶兇器，侵入某甲家行竊，
    被事主驚覺追呼，某乙聞聲幫同追趕，將其捉獲，被告情急
    ，用刀扎傷某乙右臀，掙脫逃逸，為原判決認定之事實，則
    其所犯之準強盜罪，已具有刑法第321條第1項第1款、第3款
    及第4款之情形，原審依第28條、第329條、第330條、第277
    條第1項、第55條、第26條判處罪刑，於法尚無違背」（最
    高法院25年上字第6626號判例可資參照。）。
三、核被告所為係犯刑法第329條之準強盜罪，並有同法第321條
    第1項第1、3款之情形，而應依同法第330條第1項論處。被
    告同時同地，基於因脫免逮捕而當場施以強暴之單一犯意，
    接續對被害人乙○○、林政明、林怡香施強暴，屬一行為觸
    犯數罪名，為想像競合犯，應從一重論處。被告有事實欄所
    載科處有期徒刑及執行紀錄，有臺灣臺中地方法院檢察署刑
    案資料查註紀錄表及臺灣高等法院被告全國前案紀錄表各1
    件附卷可稽，其於刑之執行完畢後，5年內再犯本件有期徒
    刑以上刑之罪，為累犯，爰依刑法第47條之規定，加重其刑
    。原判決認被告罪證明確而予科刑，固非無見，惟查：本件
    被害人雖有多數，然而被告係基於單一之犯意，接續攻擊乙
    ○○及聞聲一同前來協助圍捕的林政明、林怡香，而施以強
    暴，為想像競合犯，如前所述，原判決未將此事實載明於事
    實欄，並於理由欄說明，僅敘述「被告同時同地，對被害人
    乙○○、林政明、林怡香施強暴，屬一行為觸犯數罪名，為
    想像競合犯，應從一重論處。」（見原判決第4頁第13～15
    行），尚有未洽。原判決既有上述可議之處，且被告起上訴
    亦指摘原判決量刑過重，亦非無理由，原判決自無可維持，
    應由本院將原判決撤銷改判。爰審酌被告有竊盜、違反毒品
    危害防制條例等前科之素行，其正值壯年，竟不思正途，獲
    取所需，及其攜帶兇器竊取財物且以強暴手法以求脫免逮捕
    ，並致被害人乙○○受傷，敗壞社會治安，影響居家安全，
    犯罪於本院坦承犯行，並對被害人乙○○道歉，然尚未賠償
    被害人乙○○所受損害等一切情狀，量處如主文第2項所示
    之刑，以示懲儆。又扣案鋸齒型破壞刀及Ｔ型破壞起子各1
    支係被告持以行竊或脫免逮捕之兇器，應依刑法第38條第1
    項第2款之規定，予以宣告沒收；至於未扣案之被害人乙○
    ○所有之菜刀1支雖係被告於脫免逮捕之際，在被害人乙○
    ○住宅廚房內持以供脫免逮捕之兇器，但並非被告所有之物
    ，核與沒收要件不合，爰不另為沒收之諭知。
據上論斷，應依刑事訴訟法第369條第1項前段、第364條、第299
條第1項前段，刑法第第329條、第330條第1項、第55條、第47條
、第38條第1項第2款，判決如主文。
本案經檢察官甲○○到庭執行職務。
中　　華　　民　　國　　94　　年　　12 　月　　14   　日
            刑事第七庭　審判長法  官  林　榮　龍
                              法  官  許  秀  芬
                              法  官  江  錫  麟
上列正本證明與原本無異。
如不服本判決應於收受送達後十日內向本院提出上訴書狀，其未
敘述上訴之理由者並得於提起上訴後十日內向本院補提理由書（
均須按他造當事人之人數附繕本）。
                              書記官  劉  建  智
中　　華　　民　　國　　94　　年　　12　月　　 15 　　日
附錄論罪科刑法條：
刑法第321條：
　犯竊盜罪而有左列情形之一者，處6月以上、5年以下有期徒刑
  ：
　一、於夜間侵入住宅或有人居住之建築物、船艦或隱匿　其內
      而犯之者。
　二、毀越門扇、牆垣或其他安全設備而犯之者。
　三、攜帶兇器而犯之者。
　四、結夥三人以上而犯之者。
　五、乘火災、水災或其他災害之際而犯之者。
　六、在車站或埠頭而犯之者。
　前項之未遂犯罰之。
刑法第329條：
　竊盜或搶奪，因防護贓物、脫免逮捕或湮滅罪證，而當場施以
  強暴脅迫者，以強盜論。
刑法第330條：
　犯強盜罪而有第321條第1項各款情形之一者，處7年以上有期
  徒刑。
  前項之未遂犯罰之。
                                                      Ａ
